臺灣高等法院民事判決　　　　　　　　　 96年度上字第172號
上　訴　人　辛○○
訴訟代理人　梁裕勝律師
上　訴　人　寅○○
　　　　　　癸○○
　　　　　　子○○
　　　　　　壬○○
　　　　　　戊○○
　　　　　　丑○○
上七人共同
訴訟代理人　黃銀河律師
被　上訴人　丙○○
　　　　　　乙○○
　　　　　　己○○○
　　　　　　庚○○○
　　　　　　丁○○
　　　　　　卯○○
　　　　　　甲○○
上七人共同
訴訟代理人　凌見臣律師
前七人共同
複　代理人　董晴嵐律師
上列當事人間拆屋還地等事件，上訴人對於民國95年12月26日臺
灣板橋地方法院94年度訴字第1876號第一審判決提起上訴，本院
於96年5月16日言詞辯論終結，判決如下：
    主  文
上訴駁回。
第二審訴訟費用由上訴人負擔。
    事實及理由
一、被上訴人等主張：
(一)坐落臺北縣新莊市○○段860地號 (重測前為438-1地號)土
    地系爭土地（下稱系爭土地），原為被上訴人之被繼承人李
    江山所有，李江山於民國（下同）73年12月間死亡，由被上
    訴人等繼承系爭土地。上訴人辛○○、寅○○、癸○○、子
    ○○、壬○○、戊○○（下稱辛○○等6人）之父劉分、及
    被上訴人丑○○、原審被告劉進原及劉義盛（下稱丑○○等
    3 人）之父劉金泉，曾分別向李江山承租坐落系爭土地隔鄰
    之臺北縣新莊市○○段859地號及861地號之耕地（下稱859
    、861地號土地）從事耕作，李江山曾口頭同意劉分於861地
    號土地內搭蓋農舍以存放農具、稻穀等，惟辛○○未得被上
    訴人等之同意，將劉分搭蓋之農舍增建為橫跨占用系爭土地
    及861地號土地，門牌號碼臺北縣新莊市○○街172號之房屋
    （下稱172號房屋，即附圖所示之F部分，面積110.83平方公
    尺）；另丑○○亦占有系爭土地搭蓋門牌號碼臺北縣新莊市
    ○○街174號（下稱174號房屋，即附圖所示D部分，面積
    11.73平方公尺）、176號（下稱176號房屋，即附圖所示B部
    分，面積149.64平方公尺）、178號（下稱178 號房屋，即
    附圖所示A部分，面積91.69平方公尺）房屋，並將其中176
    號房屋出租予原審被告楊星字作為工廠使用。被上訴人等既
    為所有權人，又上訴人等違法侵佔土地在先，被上訴人自得
    請求辛○○等拆除172號房屋，請求丑○○等拆除174、176
    、178號房屋，楊星字自176號房屋遷出，將系爭土地返還於
    被上訴人，並請求辛○○等6人、丑○○給付相當租金之不
    當得利。
(二)縱令172號房屋非辛○○搭蓋，而係其父劉分興建，辛○○
    等6人亦因繼承取得172號房屋之所有權，並為公同共有；另
    174、176、178號房屋縱令非劉金泉興建，丑○○等3人亦因
    繼承而取得174、176、178號房屋之所有權，亦為公同共有
    ，另楊星字向丑○○承租176號房屋，被上訴人自得請求辛
    ○○等6人拆除172號房屋即如附圖所示F之建物，丑○○等3
    人拆除174、176、178號房屋即如附圖所示A、B、D之建物，
    另楊星字應自176號房屋即如附圖所示B之建物遷出，將土地
    返還被上訴人，另請求辛○○等人、丑○○等人給付自起訴
    時起回溯5年相當租金之不當得利等語。
(三)於原審聲明：(1)辛○○等6人應將坐落系爭土地上172號房屋
    即如附圖所示F部分建物（面積110.83平方公尺）拆除，將
    土地返還予被上訴人等；(2)丑○○等3人應將坐落系爭土地
    上174、176、178號房屋即如附圖所示A、B、D部分建物（面
    積為91.69平方公尺、149.64平方公尺、11.73平方公尺）拆
    除，將土地返還予被上訴人等；(3)楊星字應自系爭土地上
    176 號房屋即如附圖所示B部分建物（面積為149.64平方公
    尺）遷出，將土地返還予被上訴人等；(4)辛○○等6人應給
    付被上訴人212,794元，及自95年10月15日起至清償日止，
    按年息5%計算之法定遲延利息；(5)丑○○等3人應給付被上
    訴人485,876元及自95年10月15日起至清償日止，按年息5%
    計算之法定遲延利息；(6)願供擔保請准宣告假執行。
(四)於本院答辯聲明：上訴駁回。
二、上訴人等則以：
(一)查辛○○等6人之被繼承人劉分，於日據時代曾向李江山承
    租坐落現臺北縣新莊市○○段861地號、及坐落樹林市○○
    ○段42、45、60、116、119地號農地耕作，又丑○○等3人
    之被繼承人劉金泉，曾於日據時代向李江山承租坐落現臺北
    縣新莊市○○○段438地號及樹林市○○○段3、3- 1、4 、
    111地號農地耕作，並於臺灣光復後訂有三七五租約，嗣劉
    分、劉金泉亡歿，前開耕地三七五租約即由繼承人繼承。至
    於系爭172、174、176、178號房屋，原係由劉分、劉金泉向
    李江山承租前開農地時，經李江山同意提供系爭土地由劉分
    、劉金泉承租興建房屋居住使用，並由劉分使用系爭土地4
    分之1，劉金泉使用4分之3。嗣劉分亡歿後，其繼承人共同
    繼承，並約定辛○○使用該4分之1之房屋；另劉金泉亡歿後
    ，則由其繼承人丑○○、劉進原及劉義盛協議將系爭174 、
    176、178號房屋由丑○○單獨繼承（即其餘4分之3部分房屋
    ），劉進原則繼承樹林市○○○段3、3-1、4、111地號三七
    五租約，劉義盛則因從事教育，並於59年遷離系爭房屋乃拋
    棄上開房屋及耕地租約之繼承權利。
(二)本件上訴人等為承租人，原均有給付租金，惟嗣後改由承租
    人代李江山繳納田賦、地價稅（因都市計畫變更，田賦改徵
    地價稅）以代租金之給付，李江山並配合辦理將稅單納稅義
    務人改列為佃農為管理人或使用人，並由上訴人等代納53
    年至94年之田賦及地價稅，足徵上訴人等確係基於租賃契約
    占有使用系爭土地。又172號房屋門牌號碼原為新莊鎮後港
    里後港雅27號，176號房屋則為後港雅29號（嗣後改編為後
    港路40號，再改編為成功街176號），而李江山曾於54年7月
    以前設籍於後港雅27號即172號房屋，是李江山確同意系爭
    土地出租予佃農興建房屋使用，上訴人等係基於未定期限基
    地租賃關係而占有使用系爭土地，為有權占有，且無積欠租
    金或其他違反租約之情事，丑○○縱將176號房屋出租予楊
    星字，亦不構成終止基地租賃之原因，故被上訴人等主張上
    訴人等無權占有系爭土地，並請求拆屋還地，自屬無據。
(三)退步言之，縱認被上訴人等得請求相當於租金之不當得利，
    然被上訴人等計算不當得利金額係以土地法第97條第1項規
    定申報地價年息10 %之最高數額計算，但系爭土地地處偏僻
    ，出入通路狹窄不便，且屋前有大排水溝，經濟效益甚低，
    以年息10 %計算，實屬偏高等語，資為抗辯。
(四)並於原審答辯聲明：(1)被上訴人之訴駁回；(2)如受不利判決
    ，願供擔保請准免為假執行。
(五)原審判決：
    『被告辛○○、寅○○、癸○○、子○○、壬○○、戊○○
    應將坐落臺北縣新莊市○○段八六○地號土地上如附圖所示
    Ｆ部分之建物（面積一一○‧八三平方公尺）拆除，將土地
    返還予原告；並應給付原告新臺幣壹拾貳萬柒仟陸佰柒拾陸
    元及自民國九十五年十月十五日起至清償日止，按年息百分
    之五計算之利息。
    被告丑○○應將坐落臺北縣新莊市○○段八六○地號土地上
    如附圖所示Ａ部分（面積九一‧六九平方公尺）、Ｂ部分（
    面積一四九‧六四平方公尺）、Ｄ部分（面積一一‧七三平
    方公尺）之建物拆除，將土地返還予原告；並應給付原告新
    臺幣貳拾玖萬壹仟伍佰貳拾伍元及自民國九十五年十月十五
    日起至清償日止，按年息百分之五計算之利息。
    被告楊星字應自坐落臺北縣新莊市○○段八六○地號土地上
    如附圖所示Ｂ部分（面積一四九‧六四平方公尺）之建物遷
    出，將土地返還予原告。
    原告其餘之訴駁回。
    訴訟費用由被告辛○○、寅○○、癸○○、子○○、壬○○
    、戊○○負擔十分之三，餘由被告丑○○負擔。
    本判決第一項、第二項於原告依序以新臺幣伍拾萬元、新
    臺幣壹佰貳拾萬元為被告辛○○、寅○○、癸○○、子○○
    、壬○○、戊○○暨被告丑○○供擔保後，得假執行；但被
    告辛○○、寅○○、癸○○、子○○、壬○○、戊○○暨被
    告丑○○如依序以新臺幣壹佰伍拾柒萬仟柒佰捌拾陸元、
    新臺幣佰伍拾玖萬仟肆佰伍拾貳元為原告預供擔保，或
    將請求標的物提存，得免為假執行。
    原告其餘假執行之聲請駁回。』 (關於被告楊星字，未據上
    訴，已告確定)。
(六)於本院上訴聲明：(1)原判決不利於上訴人部分廢棄。(2)上廢
    棄部分，被上訴人在第一審之訴及假執行之聲請均駁回。
三、兩造所不爭執之事實（見本院96年3月13日準備程序筆錄，
    本院卷第43頁）
(一)被上訴人為系爭土地之所有權人，此有被上訴人等提出之土
    地登記謄本、繼承系統表、戶籍謄本影本等附卷為憑（見原
    審卷第10頁至第24頁）。
(二)系爭172號房屋占用系爭土地面積達110.83平方公尺（如附
    圖所示F部分）。
(三)系爭174號房屋占用系爭土地面積達11.73平方公尺（如附圖
    所示D部分）。
(四)系爭176號房屋占用系爭土地面積達149.64平方公尺（如附
    圖所示B部分）。
(五)系爭178號房屋占用系爭土地面積達91.69平方公尺（如附圖
    所示A部分）。
(六)原審被證1之耕地租約及和解筆錄為真正（見原審卷第57頁
    至61頁）。
(七)系爭土地之地價稅，自54年起至94年止，均係由上訴人辛○
    ○、丑○○或其被繼承人劉分、劉金泉繳納。又原審被證2
    所示之地價稅繳納收據形式上均為真正（見原審卷第62至76
    頁）。
(八)李江山於54年7月之前戶籍設於整編前之新莊市後港雅27號
    （即172號房屋），原審被證3之戶籍謄本為真正（見原審卷
    第77頁）。
(九)本件訴訟標的法律關係為：民法第767條、179條。
(十)被上訴人以申報地價年息6%計算，關於使用該土地辛○○等
    6人所得利益為127,676元，丑○○所得利益為291,525元。
四、本院於96年3月13日得兩造同意協議簡化並整理之爭點為（
    見本院同上筆錄）：
(一)上訴人等是否有權占有系爭土地？
  1.系爭房屋系由何人興建？何人繼承？有無約定單獨使用？
  2.上訴人等與被上訴人之被繼承人李江山間有無訂立租賃契約
    ？
  3.上訴人是否繳納系爭土地自54年起至94年止之地價稅？
(二)被上訴人等得否請求上訴人返還不當得利？
五、關於上訴人等是否有權占有系爭土地部分：
(一)系爭172號房屋係由劉分之繼承人全體即辛○○等6人共同繼
    承，並約定由辛○○使用；另174、176、178號房屋則由劉
    金泉之繼承人約定由丑○○單獨繼承：
 1、被上訴人主張上訴人辛○○、丑○○分別無權占有系爭土地
    如附圖所示之A、B、D（174、176、178號房屋即丑○○部分
    ）、F（172號房屋即辛○○部分），辛○○並將其中176 號
    房屋出租予楊星字使用。即令認系爭172、174、176、178
    號房屋係劉分、劉金泉興建，而由全體繼承人繼承，上訴人
    辛○○等6人為劉分之繼承人，丑○○等3人為劉金泉之繼承
    人，亦因繼承而取得系爭房屋之所有權等語。
 2、經查上訴人辛○○等6人自認172號房屋為其被繼承人劉分興
    建，並由全體繼承人即上訴人辛○○等6人繼承，全體繼承
    人並約定由辛○○使用172號房屋；另174、176、178號房屋
    則係劉金泉興建，劉金泉死亡後，全體繼承人即辛○○等3
    人約定由辛○○單獨繼承（見原審卷第107頁、第234頁），
    並提出本院81年度訴字第1112號和解筆錄影本1件為證（見
    原審卷第60頁）。經查上訴人提出之和解筆錄上記載上訴人
    劉進原與被上訴人丙○○就坐落臺北縣樹林市○○○段3、
    3-1、4、111地號土地成立租賃契約，核與上訴人丑○○等3
    人所陳其等已將172號房屋約定由丑○○單獨繼承，另劉進
    原則繼承圳岸腳段3、3-1、4、111地號上之耕地三七五租約
    ，而劉進盛則因任教職故未繼承農地等情相符，系爭172 號
    房屋屬未經保存登記建物，依民法第759條之規定，雖未登
    記不得處分，惟全體繼承人既約定由丑○○單獨繼承，自已
    將系爭172號房屋之事實上處分權讓與丑○○。
 3、綜上，上訴人辛○○等6人於劉分死亡後共同繼承172號房屋
    ，另劉金泉死亡後其全體繼承人則讓與174、176、178號房
    屋之事實上處分權予丑○○，自難認上訴人劉進原、劉進盛
    就174、176、178號房屋有事實上處分權或有拆除權能，故
    被上訴人請求上訴人劉進原、劉進盛坐落系爭土地上如D、B
    、A所示之建物（即174、176、178號房屋），即屬無據。
(二)上訴人辛○○等6人及丑○○未舉證證明其係有權占有系爭
    土地：
 1、按以無權占有為原因，請求返還所有物之訴，上訴人對被上
    訴人就其物有所有權存在之事實無爭執，而僅以非無權占有
    為抗辯者，被上訴人於上訴人無權占有之事實，無舉證責任
    。上訴人應就其取得占有係有正當權源之事實證明之。如不
    能證明，則應認被上訴人之請求為有理由（最高法院92 年
    台上字第312號、91年台上字第2182號、85年台上字第1120
    號判決意旨參照）。又按租賃與使用借貸，均係將物交付他
    人使用，其區別主要在於使用人是否支付代價予交付人，故
    如土地所有人將土地交付他人使用，僅由使用人負擔於收受
    稅單後代為繳納稅捐，並非以之為使用土地之代價者，仍屬
    無償之使用借貸，即所謂附負擔之使用借貸（最高法院84年
    度台上字第2627號、86年台上字第1286號判決意旨參照）。
 2、上訴人固抗辯上訴人辛○○等6人之被繼承人劉分於日據時
    代向被上訴人之被繼承人李江山承租系爭土地旁之861地號
    土地及附近之42、45、60、116、119地號農地耕作，丑○○
    等3人之被繼承人劉金泉則承租坐落現臺北縣新莊市○○○
    段438地號及樹林市○○○段3、3-1、4、111地號農地耕作
    ，於臺灣光復後即訂有三七五租約，嗣劉分、劉金泉過世後
    ，前開耕地三七五租約即由繼承人繼承。172、174 、176、
    178號房屋係由劉分、劉金泉向李江山承租前開農地時，李
    江山同意提供系爭土地由劉分、劉金泉承租興建房屋居住使
    用，由劉分使用系爭土地4分之1，劉金泉使用4分之3，並分
    別興建172、174、176、178號房屋使用，劉分死亡後，繼承
    人約定辛○○繼承該4分之1之房屋（即172號房屋），另劉
    金泉死亡後，繼承人約定由丑○○單獨繼承其餘4分之3之房
    屋（即174、176、178號房屋），歷年均由承租人代李江山
    繳納田賦、地價稅，以代租金之給付，李江山並配合辦理將
    稅單納稅義務人改列為佃農任管理人或使用人，故兩造間應
    成立租賃契約，上訴人為有權占有，上訴人丑○○將其中
    176號房屋出租予楊星字，楊星字亦屬有權占有等語。
 3、上訴人提出之私有耕地租約，係由上訴人劉金泉向李江山承
    租樹林市○○○段438地號土地、劉阿生等3人向李江山承租
    86 1地號土地、辛○○寅○○等6人向李江山等2人承租樹林
    市○○○段42、415、60、116、119地號土地（見原審卷第
    57 頁至第59頁），另上訴人劉進原於82年2月11日在本院就
    81 年度訴字第1112號租佃爭議事件，與被上訴人丙○○成
    立訴訟上和解，丙○○願就坐落臺北縣樹林市○○○段3、
    3-1、4、111地號土地與劉進原續訂書面租約，並會同辦理
    登記，固亦有上訴人提出之和解筆錄影本1件在卷可按（見
    原審卷第60頁至第61頁），惟查兩造暨上訴人與被上訴人被
    繼承人李江山間訂立書面租賃契約之土地，均不包括系爭土
    地在內，尚難以上訴人或其被繼承人劉分、劉金泉曾向被上
    訴人或被上訴人之被繼承人李江山承租系爭土地隔鄰或附近
    之土地，即認兩造間就系爭土地亦有租賃契約存在。
 4、又上訴人確已繳納系爭土地53、54年度田賦及58年暨60年以
    後之地價稅，且系爭土地地價稅繳納通知書上記載納稅義務
    人為「使用人丑○○等4人、」「使用人劉阿生」、「使用
    人劉金泉」、「使用人丑○○」等字樣，業據上訴人提出田
    賦代金通知單影本4紙、地價稅納稅單或繳納通知單影本33
    紙（見本院卷第63頁至第76頁）為證，惟經本院向臺北縣政
    府稅捐稽徵處函查系爭土地地價稅繳款書中納稅義務人欄註
    記使用人為丑○○、劉金泉、劉阿生等字樣之原因及註記或
    登記之相關資料，惟經臺北縣稅捐稽徵處新莊分處函覆稱：
    系爭土地納稅義務人李江山並註記使用人丑○○等4人，惟
    85年以前電腦主檔及本案確實註記時間，因已逾法定保存年
    限，無法查得，有該分處95年8月3日北稅莊(一)字第09500259
    56號函在卷可參（見原審卷第161頁），惟按地價稅向所有
    權人徵收之，不在地主之土地，其地價稅得由承租人代付，
    在當年應繳地租內扣還之；又納稅義務人行蹤不明者，主管
    稽徵機關得指定土地使用人負責代繳其使用部分之地價稅或
    田賦，土地法第172條、土地稅法第4條第1項第1款亦有明文
    ，足證不在地主之土地，或地價稅之主管稽徵機關無法尋得
    所有權人者，其地價稅即得由承租人代付，並不以經所有權
    人同意，承租人始得代付地價稅，自難以上訴人丑○○代納
    系爭土地之地價稅，即認被上訴人之被繼承人李江山曾同意
    丑○○或辛○○等6人使用系爭土地，或李江山曾出租系爭
    土地予丑○○或辛○○等6人。
 5、又上訴人雖負擔系爭土地之地價稅，惟地價稅之稅額於54
    年間僅數百元，至94年亦僅16,166元，以丑○○使用174、
    176、178號房屋之總面積共253.06平方公尺，94年土地公告
    現值3,593,452元，申報地價總值為971,750元，即令依土地
    法第97條規定之年息10%計算其年租金，僅約10萬元，惟被
    告丑○○僅負擔每年1萬餘元之地價稅，尚難認為係使用系
    爭土地之對價，至多僅係使用系爭土地之負擔，自難認已成
    立租賃契約。
(三)次查，上訴人等聲稱渠等承租系爭土地，原均有支付租金，
    惟嗣後改由承租人代李江山繳納田賦、地價稅，以代租金之
    給付，被上訴人等之父李江山並曾配合辦理將上開稅單納稅
    義務人改列由佃農為管理人或使用人云云，惟為被上訴人所
    否認，經查：
  1.詳觀上訴人等在原審被證二所提呈53年至55年之田賦代金通
    知單，其「土地所在」一欄僅載明「? 子段」，無從辨別究
    係何地號之田賦；又上開被證二所示之地價稅納稅單或繳款
    書，或僅記載納稅義務人為李江山，其餘有關李江山之資料
    則付之闕如；或非但未記載管理人姓名，所列地址亦非被上
    訴人之父李江山之住居地址（見原審被證二第2頁至第5頁）
    ；甚或均未見諸上開單據上記載納稅義務人李江山之身分證
    字號。揆諸上情，前揭地價稅納稅單據上既均未能註明納稅
    義務人李江山之相關資料如身分證字號，自無從證明李江山
    確曾就系爭土地協同劉阿生（已歿）或上訴人丑○○等辦理
    納稅義務人變更登記，要屬無疑。
  2.至上訴人等另主張：「系爭土地之地價稅單中有送達李江山
    位於台北市延平北區之住所，有系爭土地 60 年上、下期及
    61 年上、62 年上之地價稅單之住址欄之記載可資證明，從
    上開地價稅單送達住址之記載觀之，係稅捐機關先將系爭土
    地地價稅單送達李江山，再由李江山轉交劉分、劉金泉或其
    繼承人辛○○、丑○○繳納…」云云，亦為被上入所否認。
    經觀諸上訴人等所指上開地價稅單，所載李江山之地址為「
    北市○○區○○路…」，姑不論李江山並無位於該區域之住
    所，且該地址記載並非完全，李江山豈有可能接獲送達文書
    ？是以，上訴人等以此認定李江山曾同意上訴人等使用系爭
    土地，自屬無稽，要非足採。
  3.按「土地有左列情形之一者，主管稽徵機關得指定土地使用
    人負責代繳其使用部分之地價稅或田賦：一、納稅義務人行
    蹤不明者。二、權屬不明者。三、無人管理者。四、土地所
    有權人申請由占有人代繳者。」土地稅法第4條第1項定有明
    文。準此，倘有符合該條項內各款事由之一，土地使用人即
    有可能代替土地所有權人即納稅義務人繳納地價賦稅。
  4.經查，本件被上訴人之父李江山並無協同劉阿生（劉分之子
    、上訴人辛○○之兄弟，已歿）或上訴人丑○○等辦理納稅
    義務人變更登記，已如前述。是劉阿生（已歿）或上訴人丑
    ○○等無權占有使用系爭土地者，或係依上開土地稅法第4
    條第1項第1款之規定以納稅義務人行蹤不明為由，自行以系
    爭土地使用人之名義矇混申請變更上開地價稅捐單據上之相
    關資料，故上開納稅單據上始未見李江山之相關身分資料，
    所列者均僅有使用人之地址與身分證字號。是以，上訴人等
    聲稱渠等原曾就租用系爭土地繳納租金並代為繳納地價稅，
    甚而空言指陳被上訴人之父李江山曾協同辦理變更地價稅捐
    之納稅義務人云云，核屬無據，亦與上開稅捐單據所示不符
    ，洵非可採，上訴人等就此自應舉證以實其說。
  5.上訴人等復聲稱：「又辛○○或其被繼承人劉分向李江山承
    租與系爭土地相鄰之現新莊市○○段861地號及樹林市○○
    ○段 42、45、60、116、119 地號農地耕作之田賦均由李江
    山按期繳納，並無欠稅之情事，是本件系爭土地之地主李江
    山亦無『行蹤不明』之情況，益認本件系爭土地地價稅由管
    理人或使用人代為繳納係經地主之同意。」云云（見上訴人
    等民事辯論意旨書第4頁倒數第4行至第5頁第2行），亦與本
    件系爭土地無涉。蓋查，上開上訴人等所指土地，均為向李
    江山承租之耕作田地，而不包括系爭建地，姑不論該田地之
    田賦係由何人繳納，上訴人將該等田地之使用情形，援引於
    系爭建地，而認本件系爭土地地價稅由管理人或使用人代為
    繳納係經地主之同意云云，實非可採。
  6.況查，姑不論上訴人等是否確曾繳納系爭土地之地價稅，上
    訴人是否繳納系爭土地之地價稅捐，與兩造間就系爭土地是
    否成立基地租賃關係，實屬二事，不可混為一談，上訴人等
    既不否認占有使用系爭土地，惟聲稱其與被上訴人間就系爭
    土地存在基地租賃關係云云，惟就此有利於渠等之事實，均
    未能舉證以實其說，自難採信。
  7.上訴人等另稱：「本件土地使用人所繳納之地價稅，縱難認
    係使用系爭土地之對價，而仍屬無償而附負擔之使用借貸…
    」云云（見上訴人等民事辯論意旨書第5頁倒數第3、 4行)
    。惟查，上訴人等就此並未能提出任何相關憑據以茲佐證，
    僅為空言主張，自非可採。
(四)綜上，上訴人丑○○及辛○○等 6 人並未舉證證明其係有
    正當權源使用系爭土地，又丑○○無權占有使用系爭土地，
    其出租176號房屋予楊星字，楊星字亦屬無權占有系爭土地
    ，且上訴人等所提呈之稅捐單據並未能證明其對於系爭土地
    確與被上訴人等具有基地租用關係；上訴人等復無基地租用
    契約或其他文件等足資證明渠等使用系爭土地確有正當法律
    權源，則上訴人等自屬無權占用被上訴人等所有之系爭土地
    ，應予返還，故被上訴人自得請求楊星字自如附圖所示B部
    分即176號房屋）遷出，將土地返還予被上訴人。
六、關於被上訴人等得否請求上訴人返還不當得利部分：
(一)按無法律上之原因而受利益，致他人受損害者，應返還其利
    益，民法第179條定有明文。又按城市地方房屋之租金，以
    不超過土地及其建築物申報總價年息10%為限，土地法第97
    條第1項定有明文，此項規定，依同法第105條，於租用基地
    建築房屋均準用之，而上開法文所稱「申報總價年息10%為
    限，乃指租金之最高限額而言，並非必須照申報價額年息
    10%計算，尚須斟酌基地及建築物之位置，工商業繁榮之程
    度，以為決定。
(二)查上訴人等並無任何占有使用系爭土地之權源，然渠等竟於
    系爭土地上興建或使用違章建物（門牌號碼：台北縣新莊市
    ○○街172、174、176、178號），因而無權占用被上訴人等
    所有之系爭土地，依最高法院61年度台上字第1695號判例要
    旨所示，上訴人等自因此受有相當於租金之利益，並致被上
    訴人等受有相當於租金之損害，是被上訴人等爰依民法第
    179 條之規定，請求上訴人等返還其所受之利益，自屬有據
    。而被上訴人請求上訴人給付自起訴時起回溯 5 年之相當
    租金之不當得利，被上訴人係於94年11月17日提起本件訴訟
    ，故被上訴人請求之不當得利期間係自89年11月18日起至94
    年11月17日止。查上訴人辛○○等6人所有172號房屋自89年
    11月18日起至94年11月17日止占有系爭土地之範圍及面積係
    如附圖所示F部分，面積為110.83平方公尺，另丑○○使用
    之174、176、178號房屋占有系爭土地之範圍及面積係如附
    圖所示A、B、D部分，面積分別為91.69平方公尺、149.64平
    方公尺、11. 73平方公尺，共計253.06平方公尺，有土地複
    丈成果圖1件在卷可按（見原審卷第134頁）。又系爭土地89
    年7月迄今之申報地價為每平方公尺3,840元，有被上訴人提
    出之地價謄本1件在卷足按（見原審卷第85頁），再查系爭
    土地地目為建地，此觀土地登記謄本之記載即明（見原審卷
    第10頁），惟面臨成功街，成功街上中央以後村圳隔成2部
    分，分別為單向通行車道，未劃分快慢車道，對面為農年，
    附近多為工業區鐵皮廠房等情，業據原審至現場勘驗屬實，
    並制有勘驗筆錄1件在卷可參（見原審卷第126頁），茲參酌
    系爭土地之坐落位置，工商業繁榮程度、經濟價值，與上訴
    人利用系爭土地所受利益等情狀，認被上訴人請求之不當得
    利應以系爭土地各期申報地價年息6%為適當，故被上訴人就
    辛○○等6人使用如附圖所示F部分即172號房屋（110.83平
    方公尺）得請求相當租金之損害賠償為127,676元｛計算式
    ：110.83㎡×3, 840元/㎡×6%×5年＝127,676元，元以下4
    捨5入，以下同｝；另被上訴人就丑○○使用如附圖所示A、
    B 、D部分即174、176、178號房屋（共計253.06平方公尺）
    得請求相當租金之損賠償為291,525元｛計算式：253.06㎡
    ×3,840元/㎡×6%×5年＝291,525元｝。
(三)基上，被上訴人得請求辛○○等6人給付相當租金之不當得
    利12 7,676元，另得請求丑○○給付相當租金之不當得利
    291,52 5元。
七、綜上所述，上訴人辛○○等6人就坐落系爭土地如附圖所示F
    部分即172號房屋為公同共有，無權占有被上訴人所有之系
    爭土地，另丑○○就坐落系爭土地如附圖所示A、B、D部分
    即174、176、178號房屋有事實上之處分權，亦無權占有原
    告所有之系爭土地，丑○○並將其中176號房屋出租予上訴
    人楊星字，其等均屬無權占有系爭土地，故被上訴人請求：
    (一)辛○○等6人拆除如附圖所示F部分之建物，將土地返還
    予被上訴人，並給付127,676元相當租金之不當得利暨自95
    年10月15日起至清償日止，按年息5%計算之法定遲延利息；
    (二)丑○○將拆除如附圖所示A、B、D部分建物，將土地返
    還予被上訴人，並給付291,525元相當租金之不當得利暨自
    95年10月15日起至清償日止，按年息5%計算之法定遲延利息
    ，為有理由，應予准許；逾此部分之請求，為無理由，應予
    駁回。原審因而就被上訴人上開請求有理由部分，為被上訴
    人勝訴之判決，並依兩造之陳明，為准、免假執行之宣告，
    於法並無違誤。上訴意旨指摘原判決該部分不當，求予廢棄
    改判，為無理由，應予駁回。
八、本件事證已臻明確，兩造其餘攻擊防禦方法，核予判決結果
    無涉，爰不一一論述，併此敘明。
九、據上論結，本件上訴為無理由，依民事訴訟法第449條第1項
    、第78條、第85條第1項前段，判決如主文。
中　　華　　民　　國　　96　　年　　5 　　月　　30　　日
                    民事第十四庭
                        審判長法  官  許正順
                              法  官  張  蘭
                              法  官  魏麗娟
正本係照原本作成。
如不服本判決，應於收受送達後20日內向本院提出上訴書狀，其
未表明上訴理由者，應於提出上訴後20日內向本院補提理由書狀
（均須按他造當事人之人數附繕本）上訴時應提出委任律師或具
有律師資格之人之委任狀；委任有律師資格者，另應附具律師資
格證書及釋明委任人與受任人有民事訴訟法第466條之1第1項但
書或第2項（詳附註）所定關係之釋明文書影本。
中　　華　　民　　國　　96　　年　　6 　　月　　 1　　日
　　　　　　　　　　　　　　　書記官  于  誠
附註：
民事訴訟法第466條之1（第1項、第2項）：
對於第二審判決上訴，上訴人應委任律師為訴訟代理人。但上訴
人或其他法定代理人具有律師資格者，不在此限。
上訴人之配偶、三親等內之血親、二親等內之姻親，或上訴人為
法人、中央或地方機關時，其所屬專任人員具有律師資格並經法
院認為適當者，亦得為第三審訴訟代理人。
